【裁判字號】    98,訴,4444
【裁判日期】    990730
【裁判案由】    偽造文書等
【裁判全文】
臺灣板橋地方法院刑事判決              98年度訴字第4444號
公  訴  人  臺灣板橋地方法院檢察署檢察官
被      告  乙○○
上列被告因偽造文書等案件，經檢察官提起公訴（98年度調偵字
第1689號），經本院合議庭裁定由受命法官獨任進行簡式審判程
序，判決如下：
    主  文
乙○○行使偽造私文書，足以生損害於他人，累犯，處有期徒刑
伍月，如易科罰金，以新臺幣壹仟元折算壹日。未扣案之行動電
話門號0000-000000 號SIM 卡壹枚、偽造之臺灣大哥大行動通信
網路業務服務申請書「申請人簽章」欄上「甲○○」之署押共貳
枚，均沒收。
    事  實
一、乙○○（一）因詐欺案件，經臺灣臺中地方法院於民國94年
    5 月26日以94年度易字第142 號刑事判決判處有期徒刑3 月
    ，於94年7 月11日確定。（二）又因違反洗錢防制法案件，
    經本院於94年9 月30日以94年度簡字第3680號刑事簡易判決
    判處有期徒刑4 月，於95年2 月14日確定。（三）復因竊盜
    案件，經本院於95年3 月29日以95年度簡字第359 號刑事簡
    易判決判處有期徒刑3 月，於95年6 月7 日確定。上開（一
    ）、（二）、（三）等3 罪，經本院於95年6 月28日以95年
    度聲字第1889號裁定定應執行有期徒刑9 月確定，經發監執
    行，於96年7 月13日縮刑期滿執行完畢。詎其猶不知悔改，
    竟基於意圖為自己不法所有之詐欺取財及詐欺得利犯意，且
    基於偽造文書而持以行使之犯意，於97年9 月底某日（起訴
    書誤載為「98年9 月底某日」，應予更正），在臺北縣三重
    市○○路○ 段78號1 樓取得甲○○所有之身分證、普通重型
    機車駕駛執照後，未經甲○○同意或授權，於97年10月8 日
    ，將上開甲○○之身分證、普通重型機車駕駛執照影印後，
    持該身分證、普通重型機車駕駛執照之影本，前往址設臺北
    縣三重市○○路○ 段43號1 樓之通訊行，擅自以甲○○名義
    ，向臺灣大哥大股份有限公司（以下稱「臺灣大哥大公司」
    ）申辦行動電話門號，並在臺灣大哥大行動通信網路業務服
    務申請書「申請人簽章」欄上，接續偽造「甲○○」署押計
    2 枚，偽造用以表示甲○○同意依該服務申請書內容向臺灣
    大哥大公司申請行動電話電信服務意思之私文書，並連同上
    開證件影本交與不知情之上開通訊行服務人員江建億辦理而
    行使之，致使臺灣大哥大公司承辦人員陷於錯誤，誤認係甲
    ○○本人申辦行動電話門號及承諾將來願依約定支付電信費
    用，而核可開通行動電話門號0000-000000 號，並將該行動
    電話門號之SIM 卡1 枚交予乙○○，且自97年10月8 日起，
    開始提供相關電信服務。乙○○以上揭方式詐欺取得上開行
    動電話門號之SIM 卡1 枚及臺灣大哥大公司同意提供相關電
    信服務之利益，足以生損害於甲○○及臺灣大哥大公司對行
    動電話門號申請者之審核權及使用者帳務管理之正確性。乙
    ○○取得上開行動電話門號之SIM 卡後，自97年10月8 日起
    至98年2 月28日止，接續利用上開行動電話門號之SIM 卡撥
    打電話，致臺灣大哥大公司誤認係甲○○所為，而提供相關
    電信服務，藉此詐得新臺幣（下同）6,922 元電信服務之不
    法利益。嗣經甲○○向臺灣大哥大公司查詢後，始悉上情。
二、案經甲○○訴由臺北縣政府警察局三重分局報請臺灣板橋地
    方法院檢察署檢察官偵查起訴。
    理  由
一、本件被告乙○○所犯均係死刑、無期徒刑或最輕本刑為三年
    以上有期徒刑以外之罪，其於準備程序中就被訴事實為有罪
    之陳述，經本院告知簡式審判程序之旨，並聽取公訴人、被
    告之意見後，經本院合議庭依刑事訴訟法第273 條之1 第1
    項規定裁定由受命法官獨任進行簡式審判程序，合先敘明。
二、上揭犯罪事實，業據被告於本院準備程序及審理時均坦承不
    諱（見本院99年7 月23日準備程序筆錄第3 頁、同日簡式審
    判筆錄第2 、4-5 頁），並經告訴人甲○○在警詢、偵查中
    指訴綦詳【98年度偵字第17820 號偵卷（以下稱偵卷）第6
    至9 、43至45頁】，且經證人江建億於偵查中證述明確（偵
    卷第55至56頁）。此外，復有被告所偽造之臺灣大哥大行動
    通信網路業務服務申請書影本1 份、臺灣大哥大公司97年11
    月至98年3 月之電信費帳單5 紙（偵卷第11至12、13至17頁
    ）在卷可稽，足認被告自白與事實相符，應堪採信。本案事
    證明確，被告犯行洵堪認定，應依法論科。
三、按行動電話服務須以晶片卡（即SIM 卡）為使用介面，因此
    電信公司於出租行動電話門號予消費者使用時，即同時附帶
    提供晶片卡給消費者作為門號使用之介面，故電信公司接受
    消費者申辦門號並將該門號開通上線時，該晶片卡之所有權
    亦移轉於消費者（最高法院97年度臺上字第1952號判例意旨
    參照）。是核被告乙○○以甲○○之名義，偽造不實之電信
    服務申請書，向臺灣大哥大公司行使，致臺灣大哥大公司陷
    於錯誤，而交付門號0000-000000 號行動電話SIM 卡供其使
    用，並自97年10月8 日起至98年2 月28日止，接續利用上開
    行動電話門號之SIM 卡撥打電話，以此詐得6,922 元電信服
    務之不法利益之行為，分別係犯刑法第216 條、第210 條之
    行使偽造私文書罪、第339 條第1 項之詐欺取財罪（詐得行
    動電話門號SIM 卡1 枚，起訴書誤載為同條第2 項詐欺得利
    罪，顯係誤載應予更正）及同條第2 項之詐欺得利罪（詐得
    使用通信服務之財產上不法利益）。被告偽造「甲○○」之
    署押後，用以偽造私文書並持以行使，其偽造署押之行為係
    偽造私文書之部分行為，又偽造私文書之低度行為，復為行
    使偽造私文書之高度行為所吸收，均不另論罪；又被告於97
    年10月8 日同時同地接續偽造2 個甲○○之署名，及於97年
    10月8 日至98年2 月28日之密切接近期間內，多次撥打上開
    行動電話門號詐取通話利益，均各係於密切接近之時地實施
    ，侵害同一之法益，各行為之獨立性均極為薄弱，依一般社
    會健全觀念，在時間差距上，均難以強行分開，則在刑法評
    價上，各視為數個舉動之接續施行，各包括以一行為予以評
    價，較為合理，各為接續犯，應各論以一罪。被告以一偽造
    行動電話服務申請書並持以行使之詐術行為，先後詐得行動
    電話門號SIM 卡及電信服務之利益，分別觸犯行使偽造私文
    書、詐欺取財及詐欺得利等三罪名，係一行為而觸犯數罪名
    ，為想像競合犯，依刑法第55條之規定，應從一重之行使偽
    造私文書罪處斷；是起訴書認行使偽造私文書罪與詐欺得利
    罪應分論併罰，容有誤會，附此敘明。又查被告有如事實欄
    一所述之前案執行紀錄，有臺灣高等法院被告前案紀錄表1
    份附卷可稽，其於上開有期徒刑執行完畢後5 年內，故意再
    犯本件有期徒刑以上之罪，應依刑法第47條第1 項之規定，
    論以累犯，並加重其刑。爰審酌被告擅以他人名義申辦行動
    電話門號，造成告訴人信用之損害，並影響臺灣大哥大公司
    對於使用者及門號管理之正確性，且影響社會秩序，誠屬不
    該，惟衡其一時失慮，鑄成大錯，再其事後業已坦承犯行，
    尚有悔意，並與告訴人達成和解，此有臺北縣三重市調解委
    員會98年民調字第739 號調解書及告訴人所提出之聲請撤回
    告訴狀各1 份在卷可參（見98年度調偵字第1689號偵卷第4
    、5 頁），復衡其犯罪之動機、目的、方法、手段、生活狀
    況、智識能力及所得之不法利益等一切情狀，量處被告如主
    文所示之刑，並諭知如易科罰金之折算標準，以資懲儆。末
    以被告所詐取行動電話門號0000-000000 號之SIM 卡1 枚，
    係被告因犯罪所得之物，雖未扣案，但無證據可資證明該SI
    M 卡確已滅失，應按刑法第38條第1 項第3 款之規定予以沒
    收。另被告於臺灣大哥大行動通信網路業務服務申請書上偽
    造「甲○○」之簽名2 枚，均係偽造之署押，不問屬於犯人
    與否，應依刑法第219 條之規定宣告沒收之；至上開服務申
    請書已經被告交付臺灣大哥大公司之承辦人員收執，並非被
    告所有之物，自不予宣告沒收，附此敘明。
據上論斷，應依刑事訴訟法第273 條之1 第1 項 、第299 條第1
項前段，刑法第216 條、第210 條、第339 條第1 項、第2 項、
第55條、第47條第1 項、第41條第1 項前段、第38條第1 項第3
款、第219 條，刑法施行法第1 條之1 ，判決如主文。
本案經檢察官朱俊銘到庭執行職務。
中    華    民    國    99    年    7     月    30    日
                  刑事第十三庭    法  官  方鴻愷
以上正本證明與原本無異。
如不服本判決應於收受判決後10日內向本院提出上訴書狀，並應
敘述具體理由。其未敘述上訴理由者，應於上訴期間屆滿後20日
內向本院補提理由書（均須按他造當事人之人數附繕本）「切勿
逕送上級法院」。
                                  書記官  江怡萱
中    華    民    國    99    年    8     月    3     日
附錄本案論罪科刑法條全文：
刑法第210條
偽造、變造私文書，足以生損害於公眾或他人者，處5 年以下有
期徒刑。
刑法第216條
行使第210 條至第215 條之文書者，依偽造、變造文書或登載不
實事項或使登載不實事項之規定處斷。
刑法第339條
意圖為自己或第三人不法之所有，以詐術使人將本人或第三人之
物交付者，處5 年以下有期徒刑、拘役或科或併科1 千元以下罰
金。
以前項方法得財產上不法之利益或使第三人得之者，亦同。
前二項之未遂犯罰之。

司法院資訊處製作；財團法人民間司法改革基金會備份。
